【裁判字號】    97,訴,139
【裁判日期】    971217
【裁判案由】    清償借款
【裁判全文】
臺灣臺東地方法院民事判決               97年度訴字第139號
原      告  中國信託商業銀行股份有限公司
法定代理人  丁○○
訴訟代理人  乙○○
被      告  丙○○
            甲○○
上列當事人間清償借款事件，本院於民國97年12月3日言詞辯論
終結，判決如下：
    主      文
被告應連帶給付原告新臺幣伍拾貳萬陸仟壹佰陸拾貳元，及自民
國九十六年七月二十四日起至清償日止，按週年利率百分之六點
八八計算之利息，並自民國九十六年八月二十五日起至清償日止
，其逾期在六個月以內者，按上開利率百分之十，逾期六個月以
上者，其超過六個月部分，按上開利率百分之二十計算之違約金
。
訴訟費用新臺幣伍仟柒佰參拾元由被告連帶負擔。
    事實及理由
一、原告主張：訴外人王信夫即信夫號於民國93年12月17日邀同
    被告為連帶保證人，向花蓮區中小企業銀行股份有限公司（
    下稱花蓮企銀）借款新臺幣（下同）1,000,000元，因主債
    務人有加入信用基金保證代償，保證成數5成，是其中500,
    000元為有擔保債權，另500,000元為無擔保債權，分2筆帳
    務管理。雙方約定自93年12月21日起至98年12月21日止分期
    清償，利息均按年息6.88%採固定利率計付，遲延履行給付
    本金或利息時，除仍按上開利率計息外，逾期在6個月以內
    償還者，按照上開利率10%加付違約金，逾期在6個月以上者
    ，其超過6個月以上部分，加倍計付，並約定如有停止付款
    或拒絕承兌或付款者，或任何一宗債務不依約清償本金或付
    息者等情形，債務視為全部到期。嗣花蓮企銀於96年9月8日
    與原告即中國信託商業銀行股份有限公司合併，花蓮企銀為
    消滅公司，原告為存續公司，原花蓮企銀之權利義務關係由
    合併後存續之原告概括承受。詎王信夫即信夫號僅繳納利息
    至96年7月23日止，其後即未依約清償，依約視同全部到期
    ，分別尚欠本金263,081元及263,081元，合計526,162元，
    及均自96年7月24日起按年息6.88%計算之利息及違約金，被
    告為連帶保證人，應依法負連帶清償責任，爰依連帶保證之
    法律關係，提起本件訴訟等語。並聲明：如主文第1項所示
    。
二、被告則以：原告於王信夫死亡前都沒有打電話給被告，在王
    信夫死亡後才來請求，係誤導被告。且原告原應要求王信夫
    提出有力的擔保，不能只以被告為擔保，況簽約之時，被告
    亦不知道若王信夫未還款，被告就要負責還款等語，資為抗
    辯。並聲明：原告之訴駁回。
三、下列事實，為兩造所不爭執，並有行政院金融監督管理委員
    會函、批覆書、借款契約、放款帳戶交易明細等件影本在卷
    可稽，堪信為真實：
（一）被告二人於93年12月17日擔任王信夫即信夫號之連帶保證
      人，向花蓮企銀借款1,000,000元。
（二）花蓮企銀行與原告於96年9月8日合併，原告為合併後存續
      法人。
四、按消費借貸之借用人應於約定期限內，返還與借用物種類品
    質、數量相同之物，民法第478條前段定有明文；又所謂連
    帶保證，係指保證人與主債務人就債務之履行，對於債權人
    各負全部給付之責任者而言，是連帶保證債務之債權人得同
    時或先後向保證人為全部給付之請求，此有最高法院45年台
    上字第1426號判例、77年台上字第1772號判決意旨可資參照
    。再按遲延之債務，以支付金錢為標的者，債權人得請求依
    法定利率計算之遲延利息。但約定利率較高者，仍從其約定
    利率；當事人得約定債務人於債務不履行時，應支付違約金
    ，民法第233條第1項、第250條第1項分別定有明文。查訴外
    人王信夫即信夫號向原告借款未依約清償，經全部視為到期
    ，尚積欠如主文第1項所示之本金、利息及違約金迄未清償
    等情，業據原告提出批覆書、借款契約、放款帳戶交易明細
    等件影本為據，堪信屬實。被告雖抗辯：係遭原告銀行行員
    誤導，其等在簽約時不知道若王信夫未還款，其等就要負責
    還款云云，惟被告二人均自認識字，並親自在系爭借款契約
    上簽名、蓋印，且原告銀行行員並未強迫其等簽名等語（見
    本院97年12月3日言詞辯論筆錄），是被告乃智慮成熟之人
    ，如對系爭借款契約內容存有疑義，本可拒絕簽名擔任連帶
    保證人，今被告既在系爭借款契約上連帶保證人欄內簽名、
    蓋印，自難諉為不知。從而，被告既擔任系爭借款契約之連
    帶保證人，揆諸上開說明，自均應負連帶清償之責。
五、綜上，原告依連帶保證之法律關係，請求被告二人連帶給付
    如主文第1項所示之本金、利息及違約金，為有理由，應予
    准許。
據上論結，原告之訴為有理由，依民事訴訟法第78條、第85條第
2項、第87條第1項，判決如主文。
中    華    民    國    97    年    12    月    17    日
                  民事庭        法  官  范乃中
以上正本係照原本作成
如對本判決上訴，須於判決送達後廿日內向本院提出上訴狀
中    華    民    國    97    年    12    月    18    日
                                 書記官  許瑞權


司法院資訊處製作；財團法人民間司法改革基金會備份。
